臺灣高等法院刑事判決　　　　　　　　96年度上訴字第2386號
上　訴　人　臺灣板橋地方法院檢察署檢察官
被　　　告　乙○○
指定辯護人　本院公設辯護人　郭書益
上列上訴人因被告殺人未遂案件，不服臺灣板橋地方法院95年度
訴字第2647號，中華民國95年12月29日第一審判決（起訴案號：
臺灣板橋地方法院檢察署95年度偵字第17061號），提起上訴，
本院判決如下：
    主  文
上訴駁回。
    理  由
一、公訴意旨另略以：被告乙○○於民國95年7月11日16時許，
    因認其前妻甲○○之配偶丙○○未善待其前妻，即持無殺傷
    力之改造手槍（內裝具殺傷力之制式子彈2顆）1把（被告未
    經許可寄藏子彈之犯行，業經原審判處有期徒刑3月併科罰
    金新台幣2萬元確定），至臺北縣板橋市○○街一號丙○○
    所開設之臭豆腐店前，找丙○○尋釁，正遇丙○○在店門前
    修理冰箱，被告隨即持改造手槍之槍柄，基於殺人犯意猛力
    敲擊丙○○之頭部多次，致丙○○受有頭部創傷、頭皮多處
    裂傷、顱骨骨折、腦震盪等多處傷害，經送醫救治後始倖免
    於難。因認被告涉犯刑法第271條第2項、第1項之殺人未遂
    罪嫌云云。
二、檢察官原先起訴被告之犯罪範圍，除上開殺人未遂犯行外，
    另亦起訴被告犯有未經許可寄藏子彈犯行。原審就被告被訴
    上開殺人未遂犯行，判處公訴不受理，另就被告被訴未經許
    可寄藏子彈犯行，則判處有期徒刑3月併科罰金新台幣2萬元
    。檢察官僅就原判決關於被告被訴殺人未遂犯行部分提起上
    訴（見檢察官96年1月30日之上訴書），而被告對原判決關
    於被告被訴未經許可寄藏子彈犯行部分，則未提起上訴。由
    於原判決關於被告被訴未經許可寄藏子彈犯行部分，業已確
    定，是本院依法自僅能就被告被訴殺人未遂犯行部分為審理
    ，合先敘明。
三、按犯罪事實應依證據認定之，無證據不得認定犯罪事實；不
    能證明被告犯罪者，應諭知無罪之判決，刑事訴訟法第154
    條第2項、第301條第1項定有明文。又所謂認定犯罪事實之
    證據，係指足以認定被告確有犯罪行為之積極證據而言，苟
    未能發現相當證據，或證據不足為不利於被告事實之認定時
    ，即應為有利於被告之認定，更不必有何有利之證據，亦不
    能以推測或擬制之方法，以為裁判基礎，最高法院29年度上
    字第3105號、40年度臺上字第86號、56年度臺上字第807號
    判例意旨可資參照。又「認定犯罪事實所憑之證據，雖不以
    直接證據為限，間接證據亦包括在內；然而無論直接或間接
    證據，其為訴訟上之證明，須於通常一般之人均不致有所懷
    疑，而得確信其為真實之程度者，始得據為有罪之認定，倘
    其證明尚未達到此一程度，而有合理之懷疑存在時，事實審
    法院復已就其心證上理由予以闡述，敘明其如何無從為有罪
    之確信，因而為無罪之判決，尚不得任意指為違法。」、「
    檢察官對於起訴之犯罪事實，應負提出證據及說服之實質舉
    證責任，倘其所提出之證據，不足為被告有罪之積極證明，
    或其指出之證明方法，無從說服法院以形成被告有罪之心證
    ，基於無罪推定之原則，自應為被告無罪判決之諭知。」、
    」，亦經最高法院著有76年臺上字第4986號、92年臺上字第
    128號判例意旨可參。另「按告訴人之告訴，係以使被告受
    刑事訴追為目的，是其陳述是否與事實相符，仍應調查其他
    證據以資審認」、「被害人之陳述如無瑕疵，且就其他方面
    調查又與事實相符，固足採為科刑之基礎，倘其陳述尚有瑕
    疵，則在未究明前，遽採為論罪科刑之根據即難認為適法」
    ，最高法院亦著有52年臺上字第1300號、61年臺上字第3099
    號判例意旨可參。又殺人未遂與傷害之區別，本視加害人有
    無殺意為斷，被害人受傷之程度，被害人受傷處所是否為致
    命部位，及傷痕多寡，輕重如何，僅足供認定有無殺意之參
    考，究不能據為區別殺人未遂與傷害之絕對標準，故不能僅
    因被害人受傷之位置係屬人體要害，即認定加害人自始即有
    殺害被害人之犯意，至其殺意之有無，雖不以兇器之種類及
    傷痕之多少等，為絕對之認定標準，但加害人下手之部位、
    用力之程度，仍非不可藉為判斷有無殺意之心證依據，此有
    最高法院94年度台上字第6857號、87年度台上字第3123號判
    決足供參照。而告訴乃論之罪，告訴人於第一審辯論終結前
    得撤回其告訴，又告訴經撤回者，應諭知不受理之判決，刑
    事訴訟法第238條第1項、第303條第3款定有明文。
三、訊據被告見對於在上揭時地，持無殺傷力之改造手槍（內裝
    具殺傷力之制式子彈2顆）1把，以該手槍之槍柄，敲擊被害
    人丙○○之頭部多次，致丙○○受有頭部創傷、頭皮多處裂
    傷、顱骨骨折、腦震盪等多處傷害之事實並不否認，惟堅詞
    否認有殺人未遂之犯行，辯稱：當日係因伊認為，伊之前妻
    即告訴人甲○○已經讓給丙○○，而丙○○仍在外面亂來，
    並未善待甲○○之事，伊於酒後至丙○○之店內，欲找之理
    論，沒想到丙○○竟回伊，說甲○○之事與伊無關，伊一時
    生氣才動手，以所攜帶之手槍毆打丙○○之頭部，伊沒有要
    殺丙○○的意思等語。
四、檢察官認被告涉犯刑法第271條第2項、第1項之殺人未遂罪
    嫌，無非係以證人甲○○、丙○○於警詢、偵查中之陳述，
    及丙○○受傷後就診之亞東紀念醫院診斷證明書，暨有上開
    殺傷力之改造手槍（內裝具殺傷力之制式子彈2顆）1把扣案
    為據。
五、經查：
  (1)被告對於上揭時地持改造手槍一把，以手槍之槍柄，敲擊丙○○之頭部多次，致丙○○受有頭部創傷、頭皮多處裂傷、
    顱骨骨折、腦震盪等多處傷害之事實，並不否認，並有告訴
    人甲○○於警詢、偵查及本院審理時之陳述足按，復有證人
    丙○○於偵查及原審審理時之證詞可稽，且有亞東紀念醫院
    診斷證明書1紙可證，及扣案斷裂之改造手槍1把足資佐證，
    此部份事實足堪認定。
  (2)雖然如上述被告曾持槍柄毆打丙○○之頭部無誤，然被告於
    警詢、偵查、原審及本院審理時均堅詞否認有何殺人未遂犯
    行，並辯稱並非基於殺人之犯意，持槍柄毆打丙○○之頭部
    等語。而由於證人丙○○於偵查及原審審理時，及證人甲○○於偵查中，均僅陳述被告持槍柄毆打丙○○之頭部，並未
    提及被告係基於殺人之犯意而持槍柄毆打丙○○之頭部，尤
    其再參酌且證人丙○○於原審審理時證稱：伊被打時用雙手
    擋住頭部，過程當中被告並沒有拿槍指著伊，被告打了沒幾
    下，就逃離現場，伊只有後腦受傷，伊與被告並無仇隙，被
    告於案發前亦未曾因為甲○○之事情，對伊說不利之話或是
    說要對伊做出不利之事情（見原審卷自第110頁至第113頁）
    ，及證人甲○○於本院審理時證稱：「（當時的情形如何？
    ）當時乙○○提了壹個手提袋進來，我在做生意很忙，因為
    冰箱壞了，二個人有爭吵，我離他們蠻遠的，我是沒有看到
    他有拿什麼東西打他。我也沒有看到乙○○有帶槍。」、「
    （有無聽到乙○○說什麼話？）我是有聽到他說要丙○○好
    好照顧我。不要在外面隨便亂搞。」、「（你看到被告打妳
    先生，妳先生有沒有倒在地上？）有。」、「（妳先生倒在
    地上以後，被告有沒有繼續打妳先生？）沒有。」、「（95
    年7月11日以前，乙○○與妳先生有無其他糾紛？）沒有。
    」、「（有沒有爭吵過？）沒有，就那一次。」、「（妳先
    生被打時，有沒有其他人在場？）有。」、「（誰送妳先生
    去醫院？）我鄰居打電話。」、「（送醫院前被告是逃離現
    場，還是留在現場？）被告騎車就走了。」（見本院96年7
    月27日審判程序筆錄）等情以觀，足見被告於95年7月11 日
    以前，與丙○○間並無深仇大恨，被告應無非致丙○○於死
    地之殺人動機，被告所辯，伊案發當日係因認甲○○已經讓
    給丙○○，而丙○○仍在外面亂來，並未善待甲○○之事，
    伊於酒後至丙○○之店內，欲找之理論等語，應非事後飾卸
    之詞。蓋若被告確有殺人之犯意，何以丙○○倒在地上以後
    ，被告沒有繼續持槍柄毆打丙○○，反而隨即逃離現場。是
    被告有關其並無殺人犯意之辯解，符合常理，尚足採信。
  (3)至於證人甲○○於警詢時雖證稱：被告持槍朝丙○○的頭部
    敲擊，並邊敲擊邊喊「我很不甘願，我就是要你死」，打到
    被告所持的槍斷裂等語（見95年度偵字第17061號卷第14頁
    ），然徵之證人甲○○於本院審理時證稱：「（你有提到你
    只有看到被告與被害人發生爭執，為何你在警訊時明確的說
    「被告持槍朝妳先生的頭部敲擊，並邊敲擊邊喊我很不甘願
    ，我就是要你死，打到被告所持的槍斷裂」？）我只是看到
    槍斷裂掉在地下。我沒有看到他怎麼打。」、「（為何你在
    警局會這樣講？可能是我聽錯了。」（見本院96年7月27日
    審判程序筆錄），準此可知，證人甲○○有關被告持槍柄毆
    打丙○○時，被告有無邊敲擊邊喊「我很不甘願，我就是要
    你死」之陳述，前後不一，其真實性不無可疑，況如前述，
    被告應無非致丙○○於死地之殺人動機，因此自難以證人甲○○於警詢時曾證稱被告邊敲擊邊喊「我很不甘願，我就是
    要你死」，遽認被告係基於殺人犯意，持槍柄毆打丙○○，
    附此敘明。
  (4)既然卷內證據無法證明，被告係基於殺人犯意持槍柄毆打丙○○，因此就本案證據所呈情況，應僅足認被告係出於普通
    傷害之犯意傷害丙○○，其所為並非成立刑法第271條第2項
    、第1項之殺人未遂罪，應僅成立刑法第277條第1項之傷害
    罪。
  (5)按刑法第277條第1項之傷害罪，依刑法第287條前段之規定
    ，須告訴乃論。查被告與告訴人甲○○、被害人丙○○業於
    原審辯論終結前達成和解，有卷附和解書1紙（見原審卷第
    90、91頁），且告訴人甲○○並於原審辯論終結前撤回對於
    被告之告訴（見原審卷第119頁）。
六、綜上，足見本件關於被告所涉殺人未遂犯行之犯罪證明，尚
    未達於通常一般之人均不致有所懷疑，而得確信其為真實之
    程度，殊屬無從為有罪之確信，此外，復查無其他積極證據
    足資證明被告有檢察官所指之殺人未遂犯行，是原審以不能
    證明被告確有殺人未遂犯行，且因告訴人甲○○已於原審辯
    論終結前撤回對於被告之告訴，而為不受理之諭知，核無違
    誤，應予維持。檢察官上訴意旨略以：卷內證據足已證明被
    告確有殺人未遂犯行，原審未予詳查，遽為不受理之諭知，
    似嫌率斷等語，指摘原判決不當，揆諸前開說明，檢察官上
    訴，非有理由，應予駁回。
據上論結，應依刑事訴訟法第368條，判決如主文。
本案經檢察官田炳麟到庭執行職務。
中　　華　　民　　國　　96　　年　　8 　　月　　10　　日
 　　　　　       刑事第十庭審判長法　官　楊炳禎
                                  法　官　李春地
                                  法　官　黃俊明
以上正本證明與原本無異。
如不服本判決，應於收受送達後十日內向本院提出上訴書狀，其
未敘述上訴之理由者並得於提起上訴後十日內向本院補提理由書
（均須按他造當事人之人數附繕本）。
                                  書記官  廖婷璇
中　　華　　民　　國　　96　　年　　8 　　月　　10　　日
